臺灣高雄地方法院民事裁定
110年度消債更字第210號
聲  請  人  陳錦源  
0000000000000000

代  理  人  黃千珉律師
上列當事人因消費者債務清理事件聲請更生，本院裁定如下：
    主  文
聲請人陳錦源自中華民國一一○年十二月二十八日下午四時起開
始更生程序。
命司法事務官進行本件更生程序。
    理  由
一、聲請意旨略以：伊有不能清償債務情事，前向本院聲請調解
    債務清償方案，惟調解不成立。伊又未經法院裁定開始清算
    程序或宣告破產，爰聲請更生等語。
二、按債務人不能清償債務或有不能清償之虞者，得依本條例所
    定更生或清算程序，清理其債務；債務人無擔保或無優先權
    之本金及利息債務總額未逾新臺幣（下同）12,000,000元者
    ，於法院裁定開始清算程序或宣告破產前，得向法院聲請更
    生；法院開始更生程序之裁定，應載明其年、月、日、時，
    並即時發生效力；法院開始更生或清算程序後，得命司法事
    務官進行更生或清算程序，必要時得選任律師、會計師或其
    他適當之自然人或法人1人為監督人或管理人，消費者債務
    清理條例（下稱消債條例）第3條、第16條第1項、第42條第
    1項、第45條第1項分別定有明文。
三、經查：
(一)聲請人前於民國110年4月26日提出債權人清冊，向本院聲請
    調解債務清償方案，經本院110年度司消債調字第206號受理
    ，於110年7月21日調解不成立，聲請人於同日以言詞聲請更
    生等情，業經本院依職權調取上開調解卷宗核閱無訛。
(二)聲請人於107年度至109年度申報所得均為0元，名下無財產
    ，有富邦人壽保單2張，其中保單號碼0000000000-00號保單
    ，聲請人非要保人，另1張保單號碼Z000000000-00號保單解
    約金53,636元(無保單質借)，另有三商美邦人壽保單2張，
    其中保單號碼000000000000號保單解約金22,360元，另1張
    保單號碼000000000000號保單解約金19,279元，保單解約金
    合計95,275元；又聲請人自陳108年7月至110年3月從事油漆
    、鐵工之臨時工工作，日薪1,000至1,200元，切結每月收入
    約28,000元至30,000元；110年4月9日起迄今於萬品富實業
    有限公司任職勞務工，每月收入約28,000元，前於110年6月
    16日領取行政院紓困補助津貼30,000元，現未領取任何補助
    或給付等情，有107年至109年綜合所得稅各類所得資料清單
    及財產歸屬資料清單【本院110年度司消債調字第206號卷（
    下稱調卷）第8至10頁】【本院110年度消債更字第210號卷
    （下稱卷）第34至36頁】、稅務電子閘門財產所得調件明細
    表(卷第20頁)、財產及收入狀況說明書（調卷第2至4頁）、
    債權人清冊（調卷第5至6頁、卷第77至78頁）、戶籍謄本（
    卷第70頁）、勞工保險被保險人投保資料表（調卷第16至17
    頁）、個人商業保險查詢結果表（卷第46至47頁）、財團法
    人金融聯合徵信中心前置協商專用債權人清冊（調卷第11至
    13頁）、信用報告（卷第30至32頁）、社會補助查詢表（卷
    第17至19頁）、高雄市政府都市發展局函（卷第22頁）、勞
    動部勞工保險局函（卷第21頁）、勞動部勞動力發展署高屏
    澎東分署函（卷第23頁）、富邦人壽保單資料詢（卷第45頁
    ）、三商美邦人壽保險股份有限公司函附投保證明(卷第43
    至44頁)、存簿（卷第49至53頁）、健保投保紀錄（卷第79
    頁）、收入切結書（調卷第14頁）、家族系統表（卷第67頁
    ）、鐵工臨時工收入切結書(卷第33頁)、萬品富實業有限公
    司在職證明書（調卷第15頁）、聲請人110年9月24日陳報狀
    (二)（卷第24至27頁）、父親除戶戶籍謄本(卷第68頁)、聲
    請人陳報狀(三)(卷第108至背面頁)、台灣人壽保險股份有
    限公司函（卷第105至106頁）、富邦人壽保險股份有限公司
    陳報狀(卷第107頁)、三商美邦人壽保險股份有限公司函附
    保單資料(卷第121至122頁)等附卷可證。依聲請人上述工作
    、收入及財產情況，依目前調查所得證據，以聲請人自108
    年7月起至110年8月止共收入749,000元，平均每月收入28,8
    08元【計算式:(29,000×21＋28,000×5)÷26≒28,808】作為核
    算聲請人現在償債能力之基礎，堪認妥適。
(三)關於聲請人必要生活費用部分，聲請人主張每月支出15,000
    元云云。惟按債務人必要生活費用，以最近1年衛生福利部
    或直轄市政府所公告當地區每人每月最低生活費1.2倍定之
    ，消債條例第64條之2第1項定有明文。查衛福部社會司所公
    告110年度高雄市最低生活費為13,341元，其1.2倍為16,009
    元，又該最低生活費用之標準，係照當地最近1年平均每人
    消費支出60％訂定，依其基準之家庭收支調查報告調查表格
    式所示有關經常性支出之調查項目，包括利息支出、食品、
    衣著、房租及水費、電費、醫療保健、交通、娛樂、教育等
    ，已涵蓋聲請人所陳報之支出項目；因聲請人自陳實際居住
    地三民區民祥街房屋為配偶趙瓊茹名下房屋等語（見卷第25
    頁），故於計算聲請人個人每月必要生活費時，即應自前開
    已包括聲請人居住費用在內，扣除相當於房租支出所佔比例
    約24.36%，避免重複計列費用，則扣除居住費用後，聲請人
    每月必要生活費為12,109元【計算式：16,009－（16,009×24
    .36%）＝12,109】，逾此範圍難認必要。
(四)關於聲請人扶養支出部分，聲請人陳稱：其與第一任前配偶
    李畇蓁(原名李怡足)、第三任前配偶陳貴茄分別育有1名未
    成年子女陳○奇、陳○宸，每月扶養費各5,500元、7,500元等
    語，然查：
　①陳○奇係93年4月生，現就讀中山工商職業學校汽車科3年級，
    108年度至109年度無申報所得，名下無財產，與聲請人之母
    親陳月嬌同住鳳山區新強路親戚家，聲請人陳報其長子名下
    存簿內頁所載三商美邦人壽保險股份有限公司108年12月12
    日匯入款項，係因其長子罹患有重大傷病第一型糖尿病需購
    置注射器申請理賠，現未領取任何補助等情，此有戶籍謄本
    （卷第69頁）、所得資料清單及財產歸屬資料清單（卷第40
    至42頁）、社會補助查詢表（卷第87至89頁）、學生證（卷
    第73頁）、勞工保險被保險人投保資料表（卷第29頁查無參
    加勞工保險紀錄）、存簿（卷第63至66頁）、離婚協議（卷
    第74頁）、聲請人110年10月27日陳報狀(三)(卷第108頁)附
    卷可考。堪認陳○奇尚未成年，現就讀職業學校，且名下無
    財產，確尚無謀生能力而需聲請人及其前配偶李畇蓁扶養。
    至於扶養費用數額部分，按受扶養者之必要生活費用，準用
    第1項規定計算基準數額，並依債務人依法應負擔扶養義務
    之比例認定之，消債條例第64條之2第2項亦有明定。本院以
    110年度依主管機關所公告高雄市每人每月未含房屋支出最
    低生活必需12,109元計算，由聲請人與前配偶李畇蓁共同分
    擔後，聲請人應負擔未成年子女陳○奇每月之扶養費即應以6
    ,055元【計算式：12,109÷2≒6,055】為度，而聲請人主張每
    月支出子女陳○奇扶養費5,500元，低於本院計算之基準，係
    屬合理。
　②陳○宸係109年6月生，108年度至109年度均無申報所得，名下
    無財產，每月領有育兒津貼3,500元，並與母親陳貴茄同住
    於三民區建德路房屋即陳貴茄娘家，除110年6月18日行政院
    發放防疫補助津貼10,000元由陳貴茄受領外，未領取其他補
    助或給付等情，有戶籍謄本（卷第72頁）、稅務電子閘門財
    產所得調件明細表（卷第101至102頁）、離婚協議（卷第76
    頁）、勞保資料查詢（卷第103頁查無資料）、澎湖縣政府
    函覆社會補助查詢（卷第104頁）在卷可查。足認陳○宸既未
    成年，名下復無財產，客觀上堪認有受扶養之必要。扶養費
    用數額部分，按受扶養者之必要生活費用，準用第1項規定
    計算基準數額，並依債務人依法應負擔扶養義務之比例認定
    之，消債條例第64條之2第2項亦有明定。本院考量聲請人之
    次子無房屋費用支出，是應自其必要生活費用中扣除相當於
    房租支出所佔比例（110年度高雄市每人每月不含房屋支出
    之必要生活費12,109元），再扣除其領取之育兒津貼，由聲
    請人與前配偶陳貴茄共同分擔後，聲請人負擔未成年子女陳
    ○宸每月之扶養費即應以4,305元【計算式：(12,109－3,500)
    ÷2≒4,305】為度，聲請人主張逾上開核算數額部分，難認可
    採。
(五)承上，聲請人目前每月收入28,808元，扣除個人必要支出12
    ,109元及子女扶養費合計9,805元後，剩餘6,894元，而聲請
    人目前負債總額為8,614,215元（調卷第33至34、35至44、4
    5至55、56至58、73、74至79、80至81、106至114、134頁，
    包括：合作金庫銀行、國泰世華銀行、匯豐(台灣)銀行、板
    信銀行、聯邦銀行、遠東銀行、凱基銀行、中國信託銀行、
    良京實業股份有限公司、匯誠第一資產管理股份有限公司、
    匯誠第二資產管理股份有限公司），扣除保險解約金後，以
    每月所餘逐年清償，至少須約99.3年（計算式：(8,416,215
    －95,275）÷6,894÷12≒99.29）始能清償完畢，應認其已不能
    清償債務。此外，聲請人無擔保或無優先權之債務總額未逾
    12,000,000元，且無消債條例第6條第3項、第8條或第46條
    各款所定駁回更生聲請之事由存在。則聲請人聲請更生為有
    理由，應予准許，爰命司法事務官進行本件更生程序。
四、依消債條例第11條第1項、第45條第1項、第16條第1項，裁
    定如主文。
中　　華　　民　　國　　110 　年　　12　　月　　28　　日
              　　民事庭　　法　官　賴寶合
以上正本係照原本作成。
本裁定不得抗告。
中　　華　　民　　國　　110 　年　　12　　月　　28　　日
                            書記官　胡美儀